【裁判字號】    90,交聲,261
【裁判日期】    900712
【裁判案由】    違反道路交通管理處罰條例聲明異議
【裁判全文】
臺灣臺北地方法院交通事件裁定              九十年度交聲字第二六一號
    異議人即
    受處分人  甲○○
右列受處分人因違反道路交通管理處罰條例案件，對於臺北市交通事件裁決所中華民
國九十年三月五日所為之處分（原處分案號：北市裁三字第駕裁二二－Ａ00000
000號），聲明異議，本院裁定如左：
        主      文
異議駁回。
        理      由
一、按小客車行駛於公告之專用快速道路，其汽車駕駛人或前座乘客未繫安全帶者，
    處汽車駕駛人新台幣一千五百元罰鍰，行為時道路交通管理處罰條例第三十一條
    第一項定有明文。末交通違規事件裁罰案件，性質上屬於交通行政主管機關本於
    職權就公法上具體事件所為之決定而對外直接發生法律效果之單方行政行為，參
    酌行政法院五十六年度判字第八一號判例意旨「本件原告行為時尚在舊所得稅法
    施行期間，實體上固應適用舊法，但被告官署稽徵程序係開始於現行所得稅法令
    公佈施行以後，程序上即應適用新法」，本件道路交通管理處罰條例雖於民國九
    十年一月十七日公佈修正，於同年六月一日適用，然無比較新舊法之問題。
二、本件受處分人即異議人甲○○於八十九年十一月二十四日上午十時五十一分許，
    駕駛車號二Ａ－六四七號營業小客車，在經台北市政府公告為專用快速道路之台
    北市新生高架橋上，因未依規定三點式繫安全帶，為台北市政府警察局交通警察
    大隊直屬第三分隊警員常文淵以拍照方式採證，並以受處分人有違反行為時道路
    交通管理處罰條例第三十一條第一項之行為掣單舉發。嗣受處分人於收受舉發違
    反道路交通管理事件通知單後，於應到案日期後申訴，原處分機關函請舉發機關
    調查結果，仍認受處分人有上開違規行為，乃依行為時道路交通管理處罰條例第
    三十一條第一項之規定於九十年三月五日裁處受處分人罰鍰一千五百元。
三、本件訊據受處分人雖坦承於右開時地駕駛車輛之事實不諱，惟矢口否認有右開違
    規行為，辯稱：伊有繫安全帶，原處分違誤云云，然查：右開違規事實，業據舉
    發警員常文淵到庭證無誤，並有違規照片一張在卷為憑，且經本院當場勘驗受處
    分人繫安全帶情形，在受處分人以合法三點式繫安全帶方式與受處分人坐於駕駛
    座上僅以左手伸入安全帶勾住方式分別照相，有勘驗照片四張附卷可考，以違規
    照片與勘驗照片相比較，勘驗照片編號一係合法三點式繫安全帶方式，安全帶扣
    住駕駛座右下方扣環之角度傾斜四十五度角，此與違規照片安全帶角度呈垂直狀
    不符，而違規照片安全帶角度成垂直狀與勘驗照片編號二、三、四駕駛人繫安全
    帶僅以左手伸入安全帶勾住方式之角度成垂直狀較吻合，顯然受處分人未以正確
    三點式方式繫安全帶。按「關於如何判定有無繫安全帶乙節，依前項立法保障駕
    駛人及前座乘客之意旨，汽車專用安全帶之扣繫應依其設計方式操作，另因小客
    車前排兩側應為三點式之安全帶，駕駛人及前座乘客應依三點式安全帶設計規定
    之方式扣繫安全帶方得認為有依規定繫安全帶」，此有交通部八十七年十月二十
    三日交路（八七）字第０四七七二八號函在卷為憑，受處分人既未依三點式方式
    扣繫安全帶，自有違反首開規定之行為。從而，受處分人空言辯稱已依法繫安全
    帶云云，要無可採。本件受處分人確實有駕駛小客車行駛於公告之專用快速道路
    上而未繫安全帶之違規行為。原處分機關依行為時道路交通管理處罰條例第三十
    一條第一項規定裁處罰鍰一千五百元，核無違誤，本件受處分人之異議為無理由
    ，自應將其異議駁回。
四、據上論斷，應依道路交通案件處理辦法第十九條，裁定如主文。
中      華      民      國    九十      年      七      月     十二     日
                          臺灣臺北地方法院交通法庭
                                    法  官  李  麗  玲
右正本證明與原本無異。
如不服本裁定，應於裁定送達後五日內向本院提出抗告狀。
                                    書記官  江  虹  儀
中      華      民      國    九十      年      七      月     十二     日


司法院資訊處製作；財團法人民間司法改革基金會備份。
